【裁判字號】    97,訴,38
【裁判日期】    970218
【裁判案由】    台灣地區與大陸地區人民關係條例等
【裁判全文】
臺灣宜蘭地方法院刑事判決                97年度訴字第38號
公  訴  人  臺灣宜蘭地方法院檢察署檢察官
被      告  甲○○
被      告  乙○○
                    大陸地區
                    （現於內政部入出國暨移民署收容事務大
上列被告等因違反臺灣地區與大陸地區人民關係條例等案件，經
檢察官提起公訴（96年度偵字第4580號），嗣於本院準備程序進
行中，被告先就被訴事實為有罪之陳述，經裁定進行簡式審判程
序後，檢察官聲請改依協商程序而為判決，本院判決如下：
    主      文
甲○○共同違反不得使大陸地區人民非法進入臺灣地區之規定，
處有期徒刑壹年貳月，減為有期徒刑柒月，緩刑參年。
乙○○共同行使明知為不實之事項，而使公務員登載於職務上所
掌之公文書，足以生損害於公眾，處有期徒刑拾月，減為有期徒
刑伍月，如易科罰金，以銀元參佰元即新臺幣玖佰元折算壹日。
緩刑參年。
    事實及理由
一、甲○○與「吳盛光」（真實姓名年籍不詳）、大陸地區人民
    乙○○之某遠房表哥（真實姓名年籍不詳，下稱甲男）均明
    知大陸地區人民非經主管機關許可，不得進入臺灣地區，且
    均明知甲○○與大陸地區人民乙○○彼此間均無結婚之真意
    ，為達成使乙○○入境臺灣工作賺錢之目的，甲○○與「吳
    盛光」、「甲男」竟共同基於使大陸地區人民非法進入臺灣
    地區之犯意，復與乙○○共同基於行使使公務員登載不實文
    書之犯意，約定由甲○○充當人頭與乙○○在大陸地區辦理
    假結婚，經「吳盛光」、「甲男」之安排下，甲○○遂於民
    國93年2月2日從高雄小港機場出境至大陸地區福建省福州市
    ，於93年2月3日與乙○○在福建省福州市辦理虛偽之結婚，
    藉以取得福建省福州市公證處所核發之（2004）榕公證內民
    字第551號結婚證明書。甲○○於取得前揭證書後，隨即於9
    3年2月5日由高雄小港機場返回臺灣，並先於93年3月4日持
    業經財團法人海峽交流基金會驗證之大陸地區結婚證明書，
    前往花蓮縣新城鄉戶政事務所，填具結婚登記申請書，申請
    辦理結婚之戶籍登記，致使不知情之戶政事務所承辦人員於
    形式審查後，即將甲○○與乙○○結婚之不實事項，登載於
    其職務上所掌管之戶籍登記簿、戶籍謄本等公文書上，並據
    以發給甲○○業經登載上開不實事項之戶籍謄本，足以生損
    害於花蓮縣新城鄉戶政事務所對戶籍資料及人民身分關係管
    理之正確性。甲○○隨即於93年3月9日先至花蓮縣警察局新
    城分局填具大陸地區人民進入臺灣地區保證書，再至內政部
    警政署入出境管理局（以下簡稱境管局），填具大陸地區人
    民進入臺灣地區旅行證申請書等資料，並持該內容不實之戶
    籍謄本及大陸地區人民進入臺灣地區保證書等文件，以配偶
    來台探親之不實理由，向境管局申請乙○○進入臺灣地區，
    以此方式行使前揭使公務員登載不實之戶籍謄本公文書，經
    承辦公務員為實質審查後，誤為核准而發給乙○○中華民國
    臺灣地區旅行證。乙○○隨即持上開中華民國臺灣地區旅行
    證，於93年10月12日自高雄小港機場進入臺灣地區，而以此
    方式使大陸地區人民非法進入臺灣地區。嗣因乙○○於96年
    9月19日為警查獲其坐檯陪酒後，始為警循線查知上情。
二、證據：
1、被告甲○○之自白。
2、被告乙○○之自白。
3、福建省福州市公證處（2004）榕公證內民字第551號結婚證明
   書影本一件。
4、財團法人海峽交流基金會（93）核字第008612號證明書影本
   一件。
5、大陸地區人民進入臺灣地區旅行證申請書影本一件。
6、大陸地區人民進入臺灣地區保證書影本一件。
7、大陸地區人民申請來臺查詢資料影本一件。
8、被告甲○○之戶籍謄本及全戶基本資料影本一件。
9、被告甲○○之入出境查詢資料一件。
10、被告乙○○之入出境查詢資料一件。
三、本件經檢察官與被告甲○○、乙○○於審判外達成協商之合
    意且被告甲○○、乙○○已認罪，其合意內容為：被告甲○
    ○願受科刑範圍為有期徒刑一年二月，依中華民國九十六年
    罪犯減刑條例之規定，減為有期徒刑七月，緩刑三年。被告
    乙○○願受科刑範圍為有期徒刑十月，依中華民國九十六年
    罪犯減刑條例之規定，減為有期徒刑五月，如易科罰金以銀
    元三百元即新臺幣九百元折算一日，緩刑三年。經查，上開
    協商合意並無刑事訴訟法第455條之4第1項所列情形之一，
    檢察官聲請改依協商程序而為判決，本院爰不經言詞辯論，
    於協商合意範圍內為協商判決，合予敘明。
四、應適用之法條：刑事訴訟法第273條之1第1項、第455條之4
    第2項，臺灣地區與大陸地區人民關係條例第79條第1項，現
    行刑法第2條第1項、第11條前段、第28條、第216條、第214
    條、第74條第1項第1款，95年7月1日修正生效前刑法第55條
    、第41條第1項前段，95年7月1日修正生效前罰金罰鍰提高
    標準條例第2條，現行法規所定貨幣單位折算新臺幣條例第2
    條，刑法施行法第1條之1，中華民國九十六年罪犯減刑條例
    第2條第1項第3款、第7條、第9條，判決如主文。
五、本判決除有刑事訴訟法第455條之4第1項第1款、第2款、第4
    款、第6款、第7款所定情形之一，或違反同條第2項規定者
    外，檢察官與被告均不得上訴。
六、如有前項得上訴之情形，得自收受判決送達之日起10日內，
    向本院提出上訴書狀，上訴於第二審法院。
中    華    民    國    97    年    2     月    18    日
                  刑事第三庭法  官  劉家祥
以上正本證明與原本無異。
如不服本判決應於收受本判決後10日內向本院提出上訴書狀，並
應敘述具體理由。若未敘述理由者，應於上訴期間屆滿後20日內
向本院補提理由書狀(均須按他造當事人之人數附繕本)。
                            書記官  劉謹翊
中    華    民    國    97    年    2     月    21    日
附錄本案論罪科刑法條全文：
臺灣地區與大陸地區人民關係條例第79條
（罰則）
違反第 15 條第 1 款規定者，處 1 年以上 7 年以下有期徒刑，
得併科新臺幣一百萬元以下罰金。
臺灣地區與大陸地區人民關係條例第15條
（禁止行為）
下列行為不得為之：
一  使大陸地區人民非法進入臺灣地區。
二  明知臺灣地區人民未經許可，而招攬使之進入大陸地區。
三  使大陸地區人民在臺灣地區從事未經許可或與許可目的不符
    之活動。
四  僱用或留用大陸地區人民在臺灣地區從事未經許可或與許可
    範圍不符之工作。
五  居間介紹他人為前款之行為。
中華民國刑法第216條
（行使偽造變造或登載不實之文書罪）
行使第 210 條至第 215 條之文書者，依偽造、變造文書或登載
不實事項或使登載不實事項之規定處斷。
中華民國刑法第214條
（使公務員登載不實罪）
明知為不實之事項，而使公務員登載於職務上所掌之公文書，足
以生損害於公眾或他人者，處3年以下有期徒刑、拘役或5百元以
下罰金。
刑事訴訟法第455條之4
（不得為協商判決之情形）
有下列情形之一者，法院不得為協商判決：
一、有前條第 2 項之撤銷合意或撤回協商聲請者。
二、被告協商之意思非出於自由意志者。
三、協商之合意顯有不當或顯失公平者。
四、被告所犯之罪非第 455 條之 2 第 1 項所定得以聲請協商判
    決者。
五、法院認定之事實顯與協商合意之事實不符者。
六、被告有其他較重之裁判上一罪之犯罪事實者。
七、法院認應諭知免刑或免訴、不受理者。
除有前項所定情形之一者外，法院應不經言詞辯論，於協商合意
範圍內為判決。法院為協商判決所科之刑，以宣告緩刑、2年以
下有期徒刑、拘役或罰金為限。
當事人如有第 455 條之 2 第 1 項第 2 款至第 4 款之合意，法
院應記載於筆錄或判決書內。
法院依協商範圍為判決時，第 455 條之 2 第 1 項第 3 款、第
 4款並得為民事強制執行名義。


司法院資訊處製作；財團法人民間司法改革基金會備份。
